臺灣雲林地方法院刑事判決
110年度易字第313號
公  訴  人  臺灣雲林地方檢察署檢察官
被      告  林献堂



上列被告因違反毒品危害防制條例案件，經檢察官聲請以簡易判
決處刑（109年度撤緩毒偵字第114號），本院斗六簡易庭認不宜
以簡易判決處刑（109年度六簡字第271號），改依通常程序審理
，判決如下：
    主  文
本件公訴不受理。
    理  由
一、公訴意旨略以：被告乙○○基於施用第二級毒品之犯意，於民
    國108年3月14日上午9時5分許為警採尿時點往前回溯96小時
    內之某時，在不詳地點，以將甲基安非他命置於玻璃球內點
    火燒烤後吸食所生煙霧之方式，施用第二級毒品甲基安非他
    命1次。嗣於108年3月14日上午9時5分許，為警調查另案毒
    品案件時徵其同意後採集其尿液送驗，檢驗結果呈甲基安非
    他命之陽性反應，因認被告涉犯毒品危害防制條例第10條第
    2項之施用第二級毒品罪嫌等語。
二、按起訴之程序違背規定者，應諭知不受理之判決，並得不經
    言詞辯論為之，刑事訴訟法第303條第1款、第307條分別定
    有明文。
三、查本案被告行為後，109年1月15日修正公布之毒品危害防制
    條例第20條第3項、第23條第2項，及增訂之第35條之1之過
    渡規定，均自109年7月15日施行生效，而增訂之第35條之1
    規定：「本條例中華民國108年12月17日修正之條文施行前
    犯第10條之罪之案件，於修正施行後，依下列規定處理：一
    、偵查中之案件，由檢察官依修正後規定處理。二、審判中
    之案件，由法院或少年法院（地方法院少年法庭）依修正後
    規定處理；依修正後規定應為不起訴處分或不付審理之裁定
    者，法院或少年法院（地方法院少年法庭）應為免刑之判決
    或不付審理之裁定。三、判決確定尚未執行或執行中之案件
    ，適用修正前之規定。」是犯毒品危害防制條例第10條之罪
    者，不論係在修法前後，審判中之法院均應適用修正後之新
    法審酌被告應否追訴處罰，合先敘明。
四、又「犯第10條之罪者，檢察官應聲請法院裁定，或少年法院
    （地方法院少年法庭）應先裁定，令被告或少年入勒戒處所
    觀察、勒戒，其期間不得逾2月」、「觀察、勒戒後，檢察
    官或少年法院（地方法院少年法庭）依據勒戒處所之陳報，
    認受觀察、勒戒人無繼續施用毒品傾向者，應即釋放，並為
    不起訴之處分或不付審理之裁定；認受觀察、勒戒人有繼續
    施用毒品傾向者，檢察官應聲請法院裁定或由少年法院（地
    方法院少年法庭）裁定令入戒治處所強制戒治，其期間為6
    個月以上，至無繼續強制戒治之必要為止。但最長不得逾1
    年」、「依前項規定為觀察、勒戒或強制戒治執行完畢釋放
    後，3年後再犯第10條之罪者，適用前2項之規定」、「觀察
    、勒戒或強制戒治執行完畢釋放後，3年內再犯第10條之罪
    者，檢察官或少年法院（地方法院少年法庭）應依法追訴或
    裁定交付審理」，毒品危害防制條例第20條第1項、第2項、
    第3項、第23條第2項分別定有明文。而所謂「3年後再犯」
    ，只要本次再犯（不論修正施行前、後）距最近1次觀察、
    勒戒或強制戒治執行完畢釋放，已逾3年者，即該當之，不
    因其間有無犯第10條之罪經起訴、判刑或執行而受影響（最
    高法院刑事大法庭109年度台上大字第3826號裁定參照）。
    另按97年4月30日修正公布之毒品危害防制條例第24條第1項
    ，已改採「觀察、勒戒或強制戒治」與「附命緩起訴」處分
    並行之雙軌模式，「附命緩起訴」處分並擴及毒品危害防制
    條例第23條第2項之情形，可見立法者有意在「附命緩起訴
    」處分程序，對施用第一、二級毒品者，採更寬容之態度。
    上述二程序之執行方式有別，其間仍有差異。前者依毒品危
    害防制條例第20條第1項、第2項規定，視其執行成效，由觀
    察、勒戒，進而強制戒治，循序為之。後者依（修正前）毒
    品危害防制條例第24條第1項規定，檢察官得為「附命緩起
    訴」處分。而依「戒癮治療完成認定標準」第3條、第7條、
    第11條規定，「戒癮治療」包括「藥物治療、心理治療、社
    會復健治療」、「戒癮治療之期程以連續1年為限」、檢察
    官為「附命緩起訴」處分，得指定被告應遵行事項。被告同
    意參加「附命緩起訴」處分，即應完成「戒癮治療」及檢察
    官指定之應遵行事項至緩起訴期間屆滿止。前者與後者對照
    以觀，「附命緩起訴」處分雖得佐以採尿、對相關規定遵守
    等約制方式，使被告確實完成「戒癮治療」，但被告在「戒
    癮治療」完成前，難認得與觀察、勒戒「已執行完畢」之情
    形等同視之。故被告因「戒癮治療」未完成，其「附命緩起
    訴」處分被撤銷，自與觀察、勒戒執行完畢之情形有別，不
    能等同曾受觀察、勒戒之處遇。是被告於緩起訴期間既未完
    成戒癮治療，經檢察官撤銷其緩起訴處分，因不等同曾受觀
    察、勒戒或強制戒治執行完畢之處遇，自應回復原緩起訴處
    分不存在之狀態，由檢察官依現行法規定為相關處分，不得
    逕行起訴，此為最高法院最近一致之見解（最高法院110年
    度台非字第98號判決參照）。
五、經查，被告所為之本案施用毒品犯行，前經臺灣雲林地方檢
    察署（下稱雲林地檢署）檢察官以108年度毒偵字第540號為
    緩起訴處分確定，緩起訴期間為2年（108年6月17日至110年
    6月16日），緩起訴條件略為：㈠被告應於緩起訴處分確定之
    日起，即自費前往雲林地檢署指定之戒癮治療機構，遵醫囑
    完成門診、心理及社會復健治療，期間為1年；㈡被告應於緩
    起訴處分確定之日起1年8個月內，依觀護人指定之日期，至
    雲林地檢署觀護人室進行追蹤輔導及接受不定期之尿液採驗
    。惟被告於履行期間屢次缺席戒癮治療之團體課程，另未遵
    期至雲林地檢署觀護人室進行追蹤輔導及接受尿液採驗，嗣
    經雲林地檢署檢察官以109年度撤緩字第126號撤銷緩起訴處
    分，再以109年度撤緩毒偵字第114號聲請簡易判決處刑等情
    ，有上開緩起訴處分書、雲林地檢署觀護人簽呈、撤銷緩起
    訴處分書、聲請簡易判決處刑書及臺灣高等法院被告前案紀
    錄表在卷可憑。被告於緩起訴期間既未完成戒癮治療，即經
    檢察官撤銷其緩起訴處分，自與觀察、勒戒執行完畢之情形
    有別，不能等同曾受觀察、勒戒之處遇。又被告前因施用毒
    品案件，經本院以92年度毒聲字第639號裁定送觀察、勒戒
    後，因認無繼續施用毒品傾向，而於92年10月28日經釋放出
    所，其後未再受觀察、勒戒或強制戒治執行處分，有上開被
    告之前案紀錄表在卷可按。準此，本案被告施用第二級毒品
    行為之時間為108年3月14日上午9時5分許為警採尿時點往前
    回溯96小時內之某時，距其最近1次犯施用毒品罪而依法觀
    察、勒戒或強制戒治執行完畢釋放後，已逾3年，揆諸前揭
    說明，不論其間被告是否另犯該罪經起訴、判刑或執行，檢
    察官應依現行法規定為相關處分（依110年5月1日施行生效
    之毒品危害防制條例第24條第2項規定及該項立法理由，檢
    察官得聲請送觀察、勒戒，或為不同條件或期限之緩起訴處
    分），不得逕行起訴。是檢察官本件聲請以簡易判決處刑，
    核與毒品危害防制條例之法定訴追要件不符，其起訴之程序
    違背規定，且無從補正，爰不經言詞辯論，逕為不受理判決
    之諭知。
據上論斷，應依刑事訴訟法第452條、第303條第1款、第307條，
判決如主文。
本案經檢察官甲○○聲請以簡易判決處刑。
中　　華　　民　　國　　110 　年　　5 　　月　　31　　日
                  刑事第六庭  法  官  蘇珈漪
以上正本證明與原本無異。
如不服本判決應於收受判決後20日內向本院提出上訴書狀，並應
敘述具體理由；其未敘述上訴理由者，應於上訴期間屆滿後20日
內向本院補提理由書。
                              書記官  許馨月
中　　華　　民　　國　　110 　年　　5 　　月　　31　　日